臺灣臺北地方法院民事判決　　　　　　99年度重訴字第1055號
原　　　告　余品欣
訴訟代理人　余寶瑞
　　　　　　黃淑慧
　　　　　　林典胤
被　　　告　劉憲堂
　　　　　　大都會汽車客運股份有限公司
上列　一人
法定代理人　李博文
共　　　同
訴訟代理人　姚本仁律師
參　加　人　華南產物保險股份有限公司
法定代理人　戴英祥
訴訟代理人　蔡湘漣
複　代理人　呂嘉祥
上列當事人間業務過失傷害案件，原告提起刑事附帶民事訴訟，
請求損害賠償，經本院刑事庭以99年度交附民字第75號裁定移送
前來，本院於民國100年11月14日言詞辯論終結，判決如下：
    主  文
被告應連帶給付新台幣貳佰伍拾肆萬零柒佰貳拾捌元，及其中新
台幣貳佰參拾柒萬捌仟伍佰零參元自民國九十九年四月三日起、
另新台幣壹拾貳萬貳仟肆佰元自民國一百年六月二十日起、以及
新台幣參萬玖仟捌佰貳拾伍元自民國一百年十一月一日起，均至
清償日止，按年息百分之五計算之利息。
原告其餘之訴駁回。
訴訟費用由被告連帶負擔百分之二十五，其餘由原告負擔。
本判決原告勝訴部分，原告以新台幣捌拾肆萬陸仟元為被告供擔
保後得假執行，被告如以新台幣貳佰伍拾肆萬零柒佰貳拾捌元預
供擔保，得免為假執行。
原告其餘假執行之聲請駁回。
    事實及理由
壹、程序方面：
一、按當事人喪失訴訟能力或法定代理人死亡或其代理權消滅者
    ，訴訟程式在有法定代理人或取得訴訟能力之本人，承受其
    訴訟以前當然停止；第168條至第172條及前條所定之承受訴
    訟人，於得為承受時，應即為承受之聲明。民事訴訟法第
    170條、第175條有明文規定。查被告大都會汽車客運股份有
    限公司（下稱大都會客運公司）之法定代理人於本案訴訟進
    行中變更為李博文，此有被告大都會客運公司所提出之公司
    變更登記表一份在卷可稽，又查原告係於民國80年9月10日
    出生，於提起本件訴訟時尚未成年，由其父母余寶瑞及黃淑
    慧為其法定代理人，此有原告之戶籍資料查詢可稽，是李博
    文於擔任被告大都會客運公司法定代理人後、原告成年後，
    分別聲明承受訴訟，均與上開法文之規定相符，為有理由。
二、次按訴狀送達後，原告不得將原訴變更或追加他訴。但有下
    列各款情形之一者，不在此限：三、擴張應受判決事項之聲
    明者。民事訴訟法第255條第1項第2款有明文規定。查原告
    原提起本件刑事附帶民事訴訟，請求被告連帶給付原告新臺
    幣（下同）8,570,700元（起訴狀誤算為7.020,000元），及
    自起訴狀繕本送達翌日起至清償日止，按年息5%計算之利息
    ，嗣擴張訴之聲明為：被告應連帶給付原告9,376,254元即
    自擴張聲明狀繕本送達翌日起至清償日止，按年息5%計算之
    利息，（見原告之99年10月27日民事聲明暨陳報狀所載），
    之後再擴張訴之聲明為：被告應連帶給付原告10, 063,996
    元及其中8,570,700元自99年4月3日起算、1,426, 921元自
    100 年6月20日起算、66,375元自100年11月1日起算，均至
    清償日止，按週年利率百分之5計算之利息（見原告民國100
    年11 月8日言詞辯論意旨狀），經核應屬應受判決事項之聲
    明之擴張，與上開法文之規定相符，應予准許。
三、再按當事人得於訴訟繫屬中，將訴訟告知於因自己敗訴而有
    法律上利害關係之第三人，民事訴訟法第65條第1項有明文
    規定，復按兩造之訴訟有法律上利害關係之第三人，為輔助
    一造起見，於該訴訟繫屬中，得為參加，同法第58條亦定有
    明文。本件被告主張依保險法第90條、第93條規定，倘被告
    於本訴訟中敗訴而應負損害賠償責任時，華南產物保險股份
    有限公司（下稱華南產物保險公司）應對被告大都會客運公
    司負保險金理賠責任，故聲請本院告知訴訟，經本院為訴訟
    告知後，華南產物保險公司聲請為輔助被告大都會客運公司
    而參加本件訴訟，為原告無異議，是華南產物保險公司為輔
    助原告而參加本件訴訟，應為法之所許。
貳、實體方面：
一、原告起訴主張：
（一）被告劉憲堂受僱於被告大都會客運公司，駕駛營業大客車
      載送客人。被告劉憲堂前於民國98年7月31日晚上9時許，
      駕駛車牌號碼436-AD號營業大客車，沿臺北市○○路由北
      往南方向行駛，先由松仁路右轉吳興街，再左轉進公車總
      站。理應注意車輛行駛時，駕駛人應注意車前狀況，隨時
      採取必要之安全措施及汽車行駛應保持安全間距，而依當
      時情形，又無不能注意之情事，竟疏於注意，在吳興街
      487號前，未注意左後來車而貿然左轉，左前輪因而擦撞
      同方向、由訴外人林柏穎駕駛並搭載原告之車號360-CNW
      號重機車，（下稱系爭車禍），致使人車倒地，原告遭上
      開大客車輾壓右足，受有右足開放性骨折併神經、韌帶、
      血管斷裂及皮膚大面積缺損之傷害。
（二）原告因被告劉憲堂之上開過失行為而受有損害，被告劉憲
      堂應依據侵權行為之法律關係，對原告所有之損害負賠償
      責任，被告大都會客運公司為被告劉憲堂之僱用人，應連
      帶負責。原告所受之損害，如下所示：
   1、原告因本件車禍事故，所受財產上損害共計6,063,996元
      ，即：
 （1）扣除已經領取之汽車強制責任保險金後，已發生之醫療費
      用為293,303元。
 （2）後續醫療費用460,369元：
    原告自99年9月20日至100年3月31日止合計192日，支出之
      費用為11,510元，平均每日支出59.94元（計算式：11,
      510÷192＝59394），如以原告需一年之復健計，即尚需
      173日（計算式：365－192＝173 ），則預估尚需支出之
      後續復健費用為10,396元（計算式：17 3×59.94＝
      10,369）。
    原告另須進行治療足疤痕（植皮）之費用為150, 000元。
    原告須進行之皮瓣打薄及修疤共計100,000元。
    原告需進行之韌帶肌腱重建費用為200,000元。
      以上費用共計460,369元（計算式：10,369＋150,000＋
      100, 000＋200,000＝460,369）。
 （3）看護費用778,000元：原告傷後住院59日、肌腱延長等手
      術住院15日，期間須專人全天看護，故以每日2,000元計
      ；嗣原告於98年9月28日出院迄100年6月20日止共630日，
      因仍在傷病復健期間亦需專人看護，此部分則以半日1,00
      0元計，合計看護費用為748,000元（計算式：59×2,000
      ＋15 ×2,000＋630×1,000＝748,000）。
 （4）醫療用品費用22,502元。
 （5）家教費用316,800元：原告因受傷而無法正常上課，致有
      另聘請家教補救課程之必要，惟因原告之父母犧牲正常生
      活，親自教導原告一年，原告受有相當於聘請家教之損失
      ，應屬合理且必要之費用，依高中職目前家教行情每小時
      600 元，每日2小時，每月22日，高三需家教一年計算，
      共計為316,800元（計算式：600×2×22×12＝316,800）
      。
 （6）計程車車資64,160元：本件原告傷在下肢且傷勢不輕，顯
      無法搭乘大眾運輸工具，而僅得搭乘計程車或由家專車接
      送，原告既有就醫、就學之事實，自得請相當於計程車車
      資之損失，以原告第一次急診住院返家之80元計，原告回
      診共116次計為18,560元（計算式：116×80×2＝18,560
      ）；就學每日來回300元，高三上、下學期就學152日計為
      元（計算式：152×300＝45,600），合計為64,160元（計
      算式：18,560＋45,600＝64,160）。
 （7）後續交通費用27,680元：又原告尚須173日之復健，預估
      尚需支出交通費用即為27,680元（計算式：173×80×2＝
      27,680）。
 （8）勞動能力減損4,101,182元：原告受傷時職業為高三學生
      ，現已考上大學，惟因系爭事故而無法順利就學，爰以目
      前大學畢業生之平均薪資為基礎，計算未來勞動能力喪失
      之損失數額。依104人力銀行所公佈「2009企業聘用社會
      新鮮人現況暨新鮮人起薪」調查報告，98年大學畢業生月
      薪平均為27,257元，原告因系爭車禍受有右腳踝關節攣縮
      ，蹠屈5度，背屈零度及右踝蹠屈肌力4分，背屈肌力4分
      之傷害，依勞工保險失能給付標準附表，失能等級為九級
      殘障，參照各殘障等級喪失或減少勞動能力比率表，原告
      受有勞動能力百分之53.83之減損，又原告受傷時為17歲
      ，如依一般大學畢業年齡22歲起算至65歲計算，原告尚可
      從事勞動工作43年，依霍夫曼計算式扣除中間利息，原告
      得一次請求被告給付4,101,182元（計算式：27,257×12
      ×53. 83% ×23.2930＝4,101,182）。
   2、非財產上損害4,000,000元：原告於系爭車禍發生時，為
      未滿18歲之高中學生，因系爭車禍受傷，歷12次大小手術
      ，出院後仍必須長期復健及回診追蹤，日後仍需接受神經
      修復、腳型整補及冗腱、韌帶重建手術，精神遭受極大痛
      苦，故請求精神慰撫金4,000,000元。
（三）綜上所述，原告爰為訴之聲明：被告應連帶給付原告10,0
      63,996元及其中8, 570,700元自99年4月3日起算、另1,42
      6,921元自100年6月20日起算、其66,375餘元自100年11月
      1日起算，均至清償日止，按週年利率5%計算之利息，並
      願供擔保，請准宣告假執行。
二、被告辯稱：
（一）原告搭乘林柏穎所騎承之機車，林柏穎為原告之使用人，
      依據民法第217條第3項之規定，林柏穎就原告因系爭車禍
      受傷與有過失，即為原告與有過失。本案刑事判決即本院
      98年度交易字第621號刑事案件認定「林柏穎雖已見行駛
      於左前方由劉憲堂駕駛之上開大客車將左轉進入公車總站
      ，且前方路口設有閃光黃燈號誌，竟疏未注意減速慢行，
      而仍以時速約40-50公里之速度行駛，且未注意與該大客
      車保持適當之間隔，緊鄰該大客車左側車身併行而來，致
      劉憲堂左轉時，機車之右後照鏡與大客車左前側車身擦撞
      ，林柏穎重心不穩，人車當場倒地，坐於後座之余品欣亦
      隨之倒地，其右腳盤遭大客車左前車輪壓及，…」，顯見
      林柏穎對系爭車禍事故之發生應有過失，故原告對本案損
      害之發生，亦與有過失，故被告應負擔之賠償金額應減輕
      至20%。
（二）對於原告請求被告應賠償之金額，被告本件除應依原告與
      有過失比例計算被告應給付金額外，就原告所提各項請求
      ，亦有應扣除者，明細如下：
   1、已發生之醫療費用：被告對於原告所請求之醫療費用，扣
      除強制責任險200,000元後，除原告請求原證26所示之醫
      療費用32,740元，除其中單床病房差額費用27,000元、雙
      床病房差額費用7,500元，被告認為無必要以外，對於其
      他費用並不爭執。
   2、後續醫療費用：原告提起本案繫屬以來已逾一年，原告應
      可提出期間已支出之費用，自不得以預估方式請預計之醫
      療費用。又依據原證15之台北醫學大學附設醫院診斷證明
      書所示，韌帶重建費用僅為120,000元，原告請求金額為
      200,000元，顯屬過高，況原告主張其受有右踝永久性關
      節功能明顯障礙之傷害，應無接受韌帶重建手術之必要。
   3、看護費用部分：就原告住院59天部分，以原告之傷勢，夜
      間依憑柺杖即可如廁，實無全天看護之必要，而應以半日
      計算，至原告出院後，更無看護之必要。
   4、醫療用品費用：除其中10,834元，被告不爭執以外，原告
      所提出之其餘單據，其上均未見醫療用品名稱，難以證明
      費用支出之必要性。
   5、家教費用：原告並未實際上支出家教費用，應不得請求，
      況其以每小時600元計，亦屬過高。
   6、交通費用部分：除原告因回診及自98年9月28日出院後一
      個月內（其中實際上學17日）有搭乘計程車之必要外，因
      原告能以柺杖行走，應無搭乘計程車之必要。
   7、勞動能力減損：經行政院退除役官兵輔導委員會台北榮民
      總醫院（下稱榮民總醫院）鑑定結果，原告之右腳約可恢
      復70%功能，故原告之勞動能力減損應以30%計算。而損害
      之計算，應就其受侵害前之各方面情狀定之，系爭車禍發
      生時，原告是就讀私立高中，其以大學畢業之薪資為請求
      基準，於法不合。
   8、非財產上損害：被告劉憲堂僅國中畢業，依原告所受傷勢
     、身分等情狀，其請求之慰撫金數額亦屬過高。
（三）綜上，被告為答辯聲明並求為判決：原告之訴駁回，被告
      如受不利判決，願供擔保請准宣告免為假執行。
三、參加人華南產物保險公司陳述意見：援用被告之答辯理由。
四、經查：
（一）被告劉憲堂受僱於被告大都會客運公司，駕駛營業大客車
      載送客人。
（二）被告劉憲堂前於98年7月31日晚上9時許，駕駛車牌號碼
      436-AD號營業大客車，沿臺北市○○路由北往南方向行駛
      ，先由松仁路右轉吳興街，再左轉進公車總站時，其左車
      身與沿同路東向西行駛之由林柏穎騎乘而搭載原告之車號
      360-CNW號重機車，致使人車倒地，原告遭上開大客車輾
      壓右足，受有右足開放性骨折併神經、韌帶、血管斷裂及
      皮膚大面積缺損之傷害。
（三）被告劉憲堂因系爭車禍事故，經本院刑事庭認定觸犯業務
      過失傷害人致重傷罪名，以98年度交易字第621號判決處
      有期徒刑5月確定。
    以上事實，為兩造所不爭執，並有診斷證明書（見本院99年
    度交附民字第75號卷宗第11至13頁）及上開判決可稽。
五、其次，原告本於侵權行為之法律關係，請求被告應負連帶損
    害賠償責任，金額如其訴之聲明所示，被告則以前揭情事資
    為抗辯，是本案爭執事項應為：
（一）系爭車禍事故之發生，林柏穎是否有過失？原告是否與有
      過失？如林柏穎及被告劉憲堂均有過失，則過失比例如何
      ？
（二）被告大都會客運公司是否應與被告劉憲堂負連帶賠償責任
      ？
（三）原告得請求之賠償金額為何？
六、就上述爭執事項（一），判斷如下：
（一）按汽車行駛汽車行駛至交岔路口時，轉彎車應讓直行車先
      行，道路交通安全規則第102條第1項第7款定有明文。被
      告劉憲堂為職業駕駛人，領有適當之駕駛執照，其對於上
      開規定自當知之。是被告劉憲堂駕車行至上開地點前進行
      左轉時，自應遵守上開規定，然被告劉憲堂衡諸當時狀況
      ，時值夜間但有照明、天氣晴、路面乾燥，視距良好，客
      觀上並無不能注意之情事。但其駕駛上開大客車左轉進公
      車總站時，疏未注意左後方有無來車，即驟然左轉，致林
      柏穎閃避不及而人車倒地，並致原告受有上述之傷害，則
      被告劉憲堂就系爭車禍之發生，自有過失無疑。
（二）查系爭車禍事故發生時，當時吳興街487號前之交通號誌
      為閃黃燈，林柏穎騎乘上開機車係與被告劉憲堂所駕駛之
      上開大客車併行而位於上開大客車左後方，時速約為40至
      50公里，此據被告劉憲堂及林柏穎於警詢時陳述明確。按
      汽車行駛時應注意兩車之併行間隔，且行經設有閃光黃燈
      號誌之交岔路口時，車輛應減速接近，注意安全，小心通
      過，道路交通安全規則第94條第3項、道路交通標誌標線
      號誌設置規則第211條第1項第1款亦有明定。是以林柏穎
      騎乘上開機車於行經上開地點之際，行駛於被告劉憲堂所
      駕駛之上開大客車左後車身旁，竟未減速慢行，且未與該
      大客車保持適當之間隔，致其所騎乘之機車右後照鏡與上
      開大客車左側車身擦撞，而發生系爭車禍事故，是林柏穎
      就系爭車禍事故之發生亦有過失，應足以認定。
（三）經本院刑事庭於上開刑事案件審理期間，囑託台北市車輛
      行車事故鑑定委員會就系爭車禍事故之過失責任歸屬為鑑
      定，經鑑定結果，被告劉憲堂駕駛上開大客車左轉彎車未
      注意左後方來車，為肇事主因，林柏穎騎乘上開機車，於
      行經閃光號誌路口未減速慢行，為肇事次因，此有台北市
      車輛行車事故鑑定覆議委員會鑑定覆議意見書（原證21）
      在卷可稽。可徵上開委員會亦認定林柏穎就系爭車禍之發
      應亦有上開過失。
（四）按因故意或過失，不法侵害他人之權利者，負損害賠償責
      任，民法第184條第1項前段定有明文。原告因系爭車禍事
      故受有上開身體之傷害，以及被告劉憲堂就系爭車禍事故
      之發生，亦有左轉彎未注意左後方來車之過失，均如前所
      述，則原告主張被告劉憲堂就系爭車禍事故之發生應就原
      告所受之上開傷害，負損害賠償責任，雖非無據，惟按損
      害之發生或擴大，被害人與有過失者，法院得減輕賠償金
      額，或免除之。前二項之規定，於被害人之代理人或使用
      人與有過失者，準用之。民法第217條第1項、第3項有明
      文規定。復按所謂被害人與有過失，除被害人有過失以外
      ，須被害人之行為助成損害之發生或擴大，就結果之發生
      為共同原因之一，行為與結果有相當因果關係，始足當之
      。此亦有最高法院96年度台上字第2672號裁判要旨可資參
      照。林柏穎就系爭車禍事故之發生，亦有上開未減速慢行
      及與上開大客車保持適當間隔之過失。而林柏穎騎乘機車
      搭載原告，對於原告而言，林柏穎係居於使用人之地位，
      依據上開法文之規定，原告就其因系爭車禍所受之損害亦
      與有過失，故被告劉憲堂對於原告之賠償金額得以減輕或
      免除。本院爰審酌系爭車禍事故之發生，被告劉憲堂之過
      失程度應為60％，原告與有過失程度應為40％，而認為被
      告劉憲堂對於原告之賠償，應減輕40％，亦即被告劉憲堂
      就原告所受之損害，應負之賠償責任，僅就其中60％為限
      。
七、就上述爭執事項（二），判斷如下：
    按受僱人因執行職務，不法侵害他人之權利者，由僱用人與
    行為人連帶負損害賠償責任。但選任受僱人及監督其職務之
    執行，已盡相當之注意或縱加以相當之注意而仍不免發生損
    害者，僱用人不負賠償責任。民法第188條第1項有明文規定
    。被告劉憲堂受僱於被告大都會客運公司從事駕駛之職務，
    被告劉憲堂係於駕駛上開大客車欲駛入公車總站而發生系爭
    車禍事故，是系爭車禍事故發生之際，被告劉憲堂自屬因執
    行職務，則原告依據上開法文之規定，主張被告大都會客運
    公司應與被告劉憲堂連帶負侵權行為損害賠償責任，應屬有
    據。
八、就上述爭執事項（三），判斷如下：
（一）按損害賠償，除法律另有規定或契約另有訂定外，在於填
      補債權人所受之損害及所失之利益，民法第二百十六條固
      定有明文。惟無論所受損害抑所失利益，被害人賠償損害
      之請求權，以受有實際上之損害為成立要件。故衡量賠償
      之標準，首應調查被害人實際上之損害額，始能定其數額
      之多寡，此有最高法院97年度台上字第1316號裁判要旨可
      參，復按民法第216條規定，損害賠償除法律另有規定或
      契約另有訂定外，應以填補債權人所受損害（積極損害）
      及所失利益（消極損害）為限。既存利益減少所受之積極
      損害，須與責任原因事實具有相當因果關係，始足當之。
      又依通常情形，或依已定之計劃、設備或其他特別情事，
      可得預期之利益，視為所失利益。該所失利益，固不以現
      實有此具體利益為限，惟該可得預期之利益，亦非指僅有
      取得利益之希望或可能為已足，尚須依通常情形，或依已
      定之計劃、設備或其他特別情事，具有客觀之確定性，最
      高法院亦著有95年度台上字第2895號裁判要旨闡釋甚詳。
（二）復按當事人主張有利於己之事實者，就其事實有舉證之責
      任，民事訴訟法第277條前段有明文規定，復按民事訴訟
      如係由原告主張權利者，應先由原告負舉證之責，若原告
      先不能舉證，以證實自己主張之事實為真實，則被告就其
      抗辯事實即令不能舉證，或其所舉證據尚有疵累，亦應駁
      回原告之請求，最高法院有17年上字第917號判例要旨可
      資參照。
（三）據此，原告請求被告應賠償其所受之上開損害，是否可採
      ？即應以上開說明為依據，爰逐項判斷如下：
   1、扣除已經領取之汽車強制責任保險金後，已發生之醫療費
      用為293,303元：
      被告對於原告所請求之醫療費用，除否認原證26所示之醫
      療費用32,740元其中單床病房差額費用27,000元、雙床病
      房差額費用7,500元之必要性以外，對於其他原告支出其
      他費用，為原告所受之損害，並不爭執。而對於病房差額
      費用部分，衡之常情，尚非逾越必要之範圍之費用，被告
      前揭所辯，難謂有據。因此，原告主張其於扣除強制責任
      保險金200,000元之後，其支付醫療費用共計293,303元，
      應為可採。
   2、後續醫療費用460,369元：
 （1）原告主張其自99年9月20日至100年3月31日止合計192日，
      支出之費用為11,510元，平均每日支出59.94元（計算式
      ：11, 510÷192＝59394），如以原告需一年之復健計，
      即尚需173日（計算式：365－192＝173），則預估尚需支
      出之後續復健費用為10,396元（計算式：17 3×59.94 ＝
      10,369）。然查，原告並未舉證證明上開費用之支出，依
      通常情形，或依已定之計劃、設備或其他特別情事，具有
      客觀之確定性，是原告此項請求，即難謂有據。
 （2）原告主張其日後須進行治療足疤痕（植皮）之費用150,000
      元，及須進行之皮瓣打薄及修疤共計100,000元，此為被告
      所不爭執，應為有理由。
 （3）原告主張需進行之韌帶肌腱重建費用為200,000元，為被
      告所不承認，經本院囑託榮民總醫院鑑定「原告之傷勢，
      日後是否有進行韌帶重建手術之必要？如有，則相關之醫
      療費用為何？」，該醫院以100年9月22日北總骨字第1000
      023621號函覆本院，鑑定結果為「病患日前甫經林口長庚
      醫院手術處理，依醫理概略估計，在骨科方面之手術可能
      為右踝關節融合手術及右足大腳趾關節融合手術，自費部
      分之費用合計為154,000元。是原告需進行上開手術，費
      用為154,000元，應足以認定，則原告上開請求，應以其
      中154,000元為有理由。
   3、看護費用778,000元：原告主張傷後住院59日、肌腱延長
      等手術住院15日，期間須專人全天看護，故以每日2,000
      元計；嗣原告於98年9月28日出院迄100年6月20日止共630
      日，因仍在傷病復健期間亦需專人看護，此部分則以半日
      1,000元計，合計看護費用為748,000元（計算式：59×
      2,000＋15×2,000＋630×1,000＝748,000）。經查：
 （1）原告主張其於長庚醫院接受手術住院15日，看護費用為
      30,000元，為被告所不爭執。
 （2）原告主張其於車禍後住院59日，看護費用共計118,000元
      ，被告雖辯稱並無全日看護之必要，然就原告之傷勢以觀
      ，實難認其於住院期間仍有自理生活之能力，故原告之看
      護自以全日為必要，故原告此部分請求應為有理由。
 （3）原告主張其於傷病期間亦需專人看護，然原告對此並未舉
      證以實其說，故原告此部分請求即非有據。
   4、原告主張其支出醫療用品費用共計22,502元。然查，除被
      告不爭執之10,804元以外，原告對於其餘費用之支出雖提
      出單據1份（原證5）為證，然為被告所不承認，而原告亦
      未能舉證證明其性質為原告因系爭車禍受傷所支出之必要
      醫療用品費用，是原告前揭請求，於10,804元以內，為有
      理由。
   5、原告主張其因受傷而無法正常上課，致有另聘請家教補救
      課程之必要，原告受有相當於聘請家教之損失，共計316,
      800元。然查，原告並未舉證證明上開費用之支出，或者
      依通常情形，或依已定之計劃、設備或其他特別情事，具
      有客觀之確定性，是原告此項請求，即難謂有據。
   6、原告主張其傷在下肢且傷勢不輕，顯無法搭乘大眾運輸工
      具，而請求計程車資共計64,160元。又原告尚須173日之
      復健，預估尚需支出交通費用即為27,680元。經查，被告
      對於其中回診交通費用共計9,440元，並不爭執，故此部
      分之請求，為有理由。另原告出院後上學17日需搭乘計程
      車乙節，被告亦不爭執，查原告當時就讀台北市私立祐德
      高中，係位於台北市○○○路○段，而原告之住所係位於
      台北市○○街600巷，則原告主張一日計程車資以300元計
      算，尚非不合理。除此以外，原告對於其實際支出上開費
      用，並未舉證以實其說，則原告其餘請求，即難以准許。
  7、原告主張其受有勞動能力減損之損害，經核為4,101,182元
      ，經查：
 （1）經本院檢具原告之相關病歷資料等，囑託榮民總醫院鑑定
      「原告因系爭車禍而受有右足皮瓣損傷及右足第1至第4庶
      骨開放性骨折之傷害，於進行手術與手術後復健，其勞動
      能力是否仍因此減損？如有，則其減損之程度如何？」，
      經該醫院以100年5月25日北總骨字第1000012306號函回覆
      本院，鑑定結果為「因所提出之病歷資料並無後續門診追
      蹤及復原情況之記載，故依據現有資料，推測其復原時間
      約需6-12個月。而右足因庶骨骨折並施以壞死骨清除及右
      足顯微皮瓣手術後，依據一般醫理判斷，約可恢復70％功
      能，惟確實情況如何，仍有待查明」，後由原告本人前往
      該醫院接受上開鑑定，該醫院於鑑定後以上開第10000236
      21號函文回覆本院，鑑定結果為「目前病患勞動能力確有
      減損。若依美國骨科足踝功能指數來評估，右足前足部為
      42分，後足部（含踝關節）為37分，滿分均為100分。估
      計日後經過一系列重建手術及復健後，最佳結果為右足前
      足部72分，後足部（含踝關節）63分。」，是以被告辯稱
      原告之勞動能力減損為30％，應屬可採。
 （2）原告雖主張依據台北醫學大學附設醫院之99年10月27日校
      附醫歷字第0990005807號函文所示，依據「勞工保險給付
      殘廢給付標準表」之標準，原告應為其中第137項殘障等
      級九之一下肢三大關節中有一大關節喪失機能，故原告之
      勞動能力減損程度為53.83％，惟依勞工保險條例第五十
      三條規定，勞工保險殘廢給付標準表，乃係勞工向保險人
      請領殘廢補助費之標準，尚不得遽而認定為勞動能力之減
      損，故本院認應以榮民總醫院所為之上開鑑定，較為可採
      。
 （3）按身體或健康受侵害，而減少勞動能力者，其減少及殘存
      勞動能力之價值，不能以現有之收入為準，蓋現有收入每
      因特殊因素之存在而與實際所餘勞動能力不能相符，現有
      收入高者，一旦喪失其職位，未必能自他處獲得同一待遇
      ，故所謂減少及殘存勞動能力之價值，應以其能力在通常
      情形下可能取得之收入為標準，此有最高法院91年度台上
      字第1823號裁判要旨為憑，爰審酌原告於系爭車禍事故發
      生時雖年僅17歲而未就業，但於系爭車禍受傷前，查無身
      體無法負擔勞務之情事、並非不具勞動能力等一切情狀，
      以每月平均薪資27,257元（見原證8之網路新聞報導1份）
      為計算勞動能力減損之基準。
 （4）綜上，原告主張其受傷時為17歲，如依一般大學畢業年齡
      22歲起算至65歲計算，原告尚可從事勞動工作43年，依霍
      夫曼計算式扣除中間利息，原告得一次請求被告給付
      4,101,182元，應以其中2, 285, 637元（計算式：27,257
      ×12×30%×23.2930＝2,285,637），為有理由。
（四）承上所述，原告所受之上開損害，共計3,151,214元，被
      告應負擔60％，即1,890,728元（計算式：0000000X60％
      ＝0000000），扣除原告已經受領之殘障強制責任保險金
      350,000元，為1,540,000元。
（五）按不法侵害他人之身體、健康者，被害人雖非財產上之損
      害，亦得請求賠償相當之金額。民法第195條第1項前段有
      明文規定。是原告主張其因系爭車禍受有上開傷害，承受
      莫大痛苦，身心嚴重受創，而請求被告賠給付精神慰撫金
      ，應屬有據。復按受僱人因執行職務，不法侵害他人致死
      者，被害人之父、母、子、女及配偶受有非財產上之損害
      ，依民法第一百九十四條及第一百八十八條第一項規定，
      請求受僱人及其僱用人連帶賠償相當金額之慰撫金時，法
      院對於慰撫金之量定，應斟酌該受僱人及應負連帶賠償責
      任之僱用人，並被害人暨其父、母、子、女及配偶之身分
      、地位及經濟狀況等關係定之，不得僅以被害人與實施侵
      權行為之受僱人之資力為衡量之標準，此有最高法院76年
      台上字第1908號判例要旨可資參照，又按非財產上損害之
      慰撫金數額，究竟若干為適當，應斟酌兩造身分、地位及
      經濟狀況，俾為審判之依據，最高法院亦著有86年度台上
      字第511號裁判要旨可資遵循。因此，本院爰審酌原告現
      為在學學生，並無收入與資產，被告劉憲堂之財產共39筆
      （見本院查詢之稅務電子閘門財產所得調件明細表）、被
      告大都會客運公司資本額為405,000,260元、及原告所受
      之傷害與被告劉憲堂之過失程度等一切狀況，認為原告得
      請求之精神慰撫金，應以1.000,000元為當。
九、綜上所述，原告得請求之金額，共計為2,540,728元，是以
    原告如其訴之聲明之請求，應以其中如主文第1項所示部分
    ，為有理由，應予准許，逾此部分，為無理由，應予駁回。
十、兩造均陳明願供擔保，請准宣告假執行及免為假執行，就原
    告勝訴部分，為有理由，爰分別酌定相當之金額准許之，就
    原告敗訴部分，其假執行之聲請即失所附麗，應併予駁回。
十一、本案事證已臻明確，兩造其餘主張與攻擊防禦方法，經核
      均與本案判決結果無影響，爰不一一予以審酌，附此敘明
      。
據上論結，本件原告之訴為一部有理由，一部無理由，依據民事
訴訟法第79條前段、第85條第2項、第390條第2項、第392條第2
項，判決如主文。
中    華    民    國  100  年  11    月  30    日
                  民事第四庭    法  官  匡  偉
以上正本係照原本作成。
如對本判決上訴，須於判決送達後20日內向本院提出上訴狀。如
委任律師提起上訴者，應一併繳納上訴審裁判費。
中    華    民    國  100  年  11    月  30    日
                                書記官  徐悅瑜